臺灣臺中地方法院刑事判決　　　　　　　　　　　　　九十三年度自字第一五六號
　　自　訴　人　　昶佑企業有限公司　設台中縣清水鎮○○○路五二號
　　代　表　人　　子○○
　　代　理　人　　徐文宗律師
　　被　　　告　丙○○○
　　　　　　　　丑○○
　　　　　　　　辛○○
　　　　　　　　己○○
　　　　　　　　庚○○
　　右　一　人
　　選任辯護人　呂勝賢律師
　　被　　　告　戊○○
　　　　　　　　壬○○
　　　　　　　　癸○○○
　　　　　　　　丁○○
右列被告因詐欺等案件，經自訴人提起自訴，本院判決如左：
    主  文
丙○○○、丑○○、辛○○、己○○、庚○○、戊○○、壬○○、癸○○○、丁○○
被訴詐欺取財部分均無罪；被訴違背查封效力部分均自訴不受理。
    理  由
一、自訴意旨略以：被告丙○○○、丑○○、辛○○、己○○、庚○○、戊○○、壬○○、癸○○○、丁○○均係正鎰瀝青股份有限公司（下稱正鎰公司）股東，被
    告丙○○○並為正鎰公司負責人，其等共同意圖為自己不法之所有，明知正鎰公
    司之機械及廠房設備於民國九十二年三月二十七日已遭債權人台灣中小企業銀行
    聲請假扣押，屬不能再為處分之標的物，竟於該機械遭查封後之九十二年三月三
    十一日，將封條撕毀，使自訴人不知遭查封情事，並向自訴人詐稱正鎰公司廠房
    及設備可以出售予自訴人昶佑企業有限公司（下稱自訴人公司），自訴人公司不
    知有詐，先於九十二年三月三十一日委由卯○○出面簽立買賣合約預定書，以新
    台幣（下同）一千二百萬元之代價購買正鎰公司廠房設備，被告等為取信自訴人
    公司，以達使自訴人公司交付買賣價金一千二百萬元之目的，復於九十二年四月
    八日，由全體股東聯名簽署讓渡書交予自訴人公司，自訴人公司收受讓渡書後，
    即依約陸續交付買賣價金，其中四百三十一萬零二百六十六元逕行交付正鎰公司
    ，另七百零六萬九千三百十五元，經雙方同意由自訴人公司代償正鎰公司之債權
    人，合計自訴人公司已交付買賣價金一千一百三十七萬九千五百八十一元。詎九
    十二年四月二十三日，另有國仕有限公司聲請假扣押查封廠房設備，自訴人公司
    不知被告等出售之廠房設備，早於出售前即遭法院查封，至廠房設備遭法院拍賣
    時，始知受騙。查正鎰公司之瀝青拌合機一套係於九十三年三月二十七日遭台灣
    中小企業銀行執行假扣押查封，並交由被告壬○○之夫乙○○保管，且被告丙○○○為正鎰公司負責人，自承有接到通知，被告己○○亦稱其在正鎰公司擔任廠
    長，查封時在現場，當場有貼封條，法院人員說不能去動封條，被告庚○○稱知
    道九十二年三月二十七日遭法院查封，正鎰公司經理人有向其說，被告丁○○稱
    知道正鎰公司瀝青拌合機遭假扣押，而該假扣押執行迄九十二年五月六日始行撤
    銷，被告等竟於九十二年四月八日急售予自訴人公司，且於九十二年五月一日正
    式交由自訴人公司占有，其有違背查封效力甚明。又指封之封條於九十二年三月
    二十七日即已貼封，執行人員復交待不可除去，但自訴人公司於九十二年三月三
    十一日授權卯○○出面簽立買賣合約預定書時，封條已不在瀝青拌合機上，顯然
    係被告等欲欺矇自訴人公司而將封條撕毀，否則如有封條，至愚之人亦不會簽立
    買賣合約預定書，況國仕有限公司另於九十二年四月二十五日十時引導法院人員
    執行查封，被告等仍於九十二年五月一日將查封物品點交，亦有違背查封效力。
    再自訴人公司根本不知正鎰公司之機器設備及生財器具已遭銀行及債權人假扣押
    ，簽立買賣合約預定書時僅知正鎰公司有積欠銀行債務，故註明積欠銀行之貸款
    由自訴人公司代償，如知已有假扣押必註明假扣押應如何處理始符常情，而買賣
    合約預定書對此均付諸闕如，可見自訴人公司不知有假扣押情事，被告等所辯不
    足採信，因認被告等均涉有刑法第一百三十九條之違背查封效力罪及同法第三百
    三十九條第一項之詐欺取財罪嫌等語。
二、被告丙○○○、丑○○、辛○○、己○○、庚○○、戊○○、壬○○、癸○○○
    、丁○○被訴詐欺取財部分：
（一）按犯罪事實應依證據認定之，無證據不得認定犯罪事實，刑事訴訟法第一百五
      十四條第二項定有明文。而所謂認定犯罪事實之證據，係指足以認定被告確有
      犯罪行為之積極證據而言。又刑法第三百三十九條第一項詐欺取財罪之成立，
      以意圖為自己或第三人不法所有，以詐術使人將本人或第三人之物交付為要件
      。所謂以詐術使人交付，必須被詐欺人因其詐術而陷於錯誤，若其所用方法，
      不能認為詐術，亦不致使人陷於錯誤，即不構成該罪，最高法院四十六年台上
      字第二六０號著有判例。
（二）訊據被告丙○○○、丑○○、辛○○、己○○、庚○○、戊○○、壬○○、癸○○○、丁○○均否認詐欺取財犯行，被告丙○○○辯稱伊僅係正鎰公司登記
      負責人，並未參與正鎰公司業務之執行，正鎰公司業務係由伊夫丁○○及庚○○處理，伊知道正鎰公司所有瀝青拌合機遭法院查封，伊有接到通知，但查封
      時未至現場，亦未將瀝青拌合機上之封條損壞，伊只知正鎰公司將全部設備出
      售予自訴人公司，並在讓渡書上簽名，不知價額多少等語；被告丑○○、辛○○皆辯稱伊等為正鎰公司股東，未參與正鎰公司之經營，讓渡書係授權庚○○
      代簽，不知正鎰公司所有瀝青拌合機遭法院查封，也沒有看到封條及損壞封條
      ，亦未分到出售正鎰公司廠房設備價款一千二百萬元，該價款均處理正鎰公司
      之債務等語；被告己○○辯稱伊為正鎰公司股東，並擔任正鎰公司廠長，係以
      技術投資，負責技術部分，讓渡書伊係授權庚○○代簽，庚○○負責正鎰公司
      業務，伊知道正鎰公司所有瀝青拌合機遭法院查封，查封時伊有在場，有貼封
      條在瀝青拌合機上，伊未損壞封條，也未參與出售廠房設備給自訴人公司，自
      訴人公司知悉該瀝青拌合機已遭法院查封等語；被告庚○○辯稱伊為正鎰公司
      股東，未參與正鎰公司經營，讓渡書係伊親自簽名，並代丑○○、辛○○、己○○簽名，伊有以電話通知丑○○、辛○○、己○○，要將正鎰公司機械、廠
      房出售，伊知道正鎰公司所有瀝青拌合機遭法院查封，自訴人公司也知道，所
      以約定由自訴人公司代償正鎰公司積欠台灣中小企業銀行債務，封條伊不知如
      何處理，伊也未損壞封條等語；被告戊○○辯稱伊為正鎰公司股東，未參與正
      鎰公司之經營及管理，讓渡書係伊授權庚○○代簽，庚○○有向伊說讓渡情形
    ，正鎰公司所有瀝青拌合機遭法院假扣押查封時，伊人在國外，是庚○○打電
      話告知伊，伊未看過封條，也未損壞封條等語；被告壬○○辯稱伊為正鎰公司
      股東，未參與正鎰公司之經營及管理，讓渡書係伊授權伊夫乙○○代簽，股東
      登記伊名義，實際由伊夫乙○○處理，伊不知正鎰公司所有瀝青拌合機遭法院
      查封，沒有看過封條，不知正鎰公司出售廠房設備予自訴人公司等語；被告癸○○○辯稱伊為正鎰公司股東，未參與正鎰公司經營，有在讓渡書上簽名，知
      道正鎰公司出售廠房設備，但不知正鎰公司所有瀝青拌合機遭法院假扣押查封
      ，也沒有看到封條及損壞封條，出售廠房設備款項，均處理正鎰公司債務等語
      ；被告丁○○辯稱伊為正鎰公司股東兼總經理，負責正鎰公司業務之執行，伊
      有在讓渡書上簽名，知道正鎰公司所有瀝青拌合機遭法院假扣押查封，出售正
      鎰公司廠房設備係庚○○與自訴人公司洽談，庚○○有向伊說，由自訴人公司
      負責清償正鎰公司積欠台灣中小企業銀行之債務，出售廠房設備款項，均處理
      正鎰公司債務等語。
（三）經查被告丙○○○、丑○○、辛○○、己○○、庚○○、戊○○、壬○○、癸○○○、丁○○均為正鎰公司股東，被告丙○○○並為正鎰公司負責人，而正
      鎰公司所有瀝青拌合機一台，係於九十二年三月二十七日，經債權人台灣中小
      企業銀行聲請本院執行假扣押查封，正鎰公司另於九十二年三月三十一日，與
      自訴人公司之代理人卯○○訂立買賣合約預定書，以一千二百萬元之代價，將
      正鎰公司所有設備包括該瀝青拌合機出售予自訴人公司，被告丙○○○、丑○○、辛○○、己○○、庚○○、戊○○、壬○○、癸○○○、丁○○復於九十
      二年四月八日簽署讓渡書，表明將正鎰公司所有機械及廠房設備包括該瀝青拌
      合機讓渡予自訴人公司等情，雖有自訴人公司提出之買賣合約預定書、讓渡書
      、正鎰公司生產設備明細及顯示自訴人代償正鎰公司債務之現金支出傳票、轉
      帳傳票、支票、入戶電匯通知書等影本可稽，並經本院調閱九十二年度執全字
      第六五九號假扣押執行案卷查證無訛，且為被告等所不爭執，即正鎰公司所有
      瀝青拌合機一台，確係於本院執行假扣押查封後之九十二年三月三十一日始出
      售予自訴人公司。惟前述買賣合約預定書係由被告丙○○○代表正鎰公司與自
      訴人公司之代理人卯○○所簽訂，該買賣合約預定書上除有賣方正鎰公司（負
      責人丙○○○）、買方卯○○及見證人甲○○律師之簽名或蓋章外，另有被告
      庚○○、丁○○及案外人乙○○之簽名，證人卯○○亦證稱伊為自訴人公司股
      東，買賣合約預定書係伊與庚○○、丁○○、乙○○所簽立等語，證人寅○○
      證稱伊為自訴人公司股東，並為實際負責人，讓渡書係伊所簽，當時對方有丁○○、癸○○○、庚○○、乙○○在場，訂約前係庚○○、丁○○、乙○○與
      伊談轉讓機械設備等語，被告庚○○則供陳係伊代丑○○、辛○○、己○○在
      讓渡書上簽名等語，是被告丑○○、辛○○、戊○○、壬○○所辯未參與正鎰
      公司經營等語，被告己○○所辯未參出售正鎰公司廠房設備等語，即非無據，
      已難認被告丑○○、辛○○、戊○○、壬○○、己○○有何施用詐術情事。又
      證人寅○○固證稱成交前未至正鎰公司看過買賣標的，簽立讓渡書係為完成買
      賣合約預定書內容，不知正鎰公司機械遭法院查封云云，證人卯○○證稱簽立
      買賣合約書時，正鎰公司人員未告知機械已遭法院查封云云。然自訴人公司迄
      未提出任何事證足資證明正鎰公司所有瀝青拌合機一台於九十二年三月二十七
      日，經債權人台灣中小企業銀行聲請本院執行假扣押查封時所黏貼之封條，確
      已遭被告等撕毀，證人甲○○、乙○○復一致證稱自訴人公司之代理人卯○○
      、寅○○於九十二年三月三十一日及九十二年四月八日，與正鎰公司簽立買賣
      合約預定書及讓渡書時，即已知悉正鎰公司所有瀝青拌合機一台遭法院假扣押
      查封情事，證人甲○○證稱買賣合約預定書係伊擬稿，由事務所打字後傳真回
      正鎰公司再影印，該買賣合約預定書條款，係根據在場的賣方乙○○、丁○○
      ，買方應該是簽名的卯○○告訴伊內容所擬定，當時有無告知機械已遭法院查
      封伊已忘記，但該買賣合約預定書上有記載要優先清償積欠銀行貸款，依照律
      師見證習慣，一定會將買賣標的現況告知雙方，只要清償銀行貸款查封即會撤
      銷，且該買賣合約預定書係買賣預約，而非本約，所以伊認為沒有必要將標的
      物機械遭查封一事記載在該買賣合約預定書等語；證人乙○○證稱伊原在正鎰
      公司擔任經理，正鎰公司結束營業後，繼續在自訴人公司擔任經理，至九十三
      年六月二十日辭職，正鎰公司所有瀝青拌合機於九十二年三月二十七日遭法院
      假扣押查封，伊回來後才知道並在查封筆錄簽名，當時封條貼在瀝青拌合機的
      風管上，買賣合約預定書係伊與卯○○簽立，當時有約定由對方還清正鎰公司
      積欠銀行之貸款，因伊妻係股東，伊代理伊妻簽名，九十二年三月二十八日或
      二十九日伊帶寅○○至正鎰公司看瀝青拌合機，寅○○有看到封條，說貼在那
      裡不好看，伊向寅○○表示償還銀行貸款，即可撤銷假扣押查封，九十二年三
      月三十一日簽立買買合約預定書時，伊僅進去簽名，未告知卯○○該瀝青拌合
      機已遭查封等語。參以證人卯○○證稱伊公司在正鎰公司隔壁，知道正鎰公司
      有正常營業，九十三年三月三十一日簽訂買賣合約預定書之前伊有去一下即離
      開，簽約當日伊有看正鎰公司機械廠房設備，與財產目錄大約核對一下等語；
      證人卯○○證稱簽立買賣合約預定書前，伊有至正鎰公司看相關機械設備，現
      場機械有與財產目錄核對等語，及自訴人公司與正鎰公司所簽立之買賣合約預
      定書亦載有正鎰公司積欠銀行之一切貸款，由自訴人公司代為清償，作為買賣
      價金之一部等語，而自訴人公司確於九十二年四月二十二日匯款一百三十一萬
      零二百三十六元至正鎰公司帳戶清償台灣中小企業銀行貸款（見卷附自訴人公
  司提出之轉帳傳票、入戶電匯通知單影本），台灣中小企業銀行並已於九十二
      年五月六日具狀撤回假扣押執行（因另有債權人國仕有限公司併案假扣押執行
      仍不能啟封，見本院九十二年度執全字第六五九號假扣押執行卷）等情，益徵
      自訴人公司於九十二年三月三十一日，與正鎰公司訂立買賣合約預定書，以一
      千二百萬元代價向正鎰公司購買所有機械設備時，即知其中瀝青拌合機一台已
      遭假扣押查封情事，被告等並未施以詐術，使自訴人公司簽立該買賣合約預定
      書，自訴人公司亦未因此而陷於錯誤，被告等所為尚與詐欺取財罪之構成要件
      有間，不能令負詐欺取財罪責。此外又查無其他積極證據，足證被告等有何詐
      欺取財犯行，此部分自應為被告等無罪之諭知。
三、被告丙○○○、丑○○、辛○○、己○○、庚○○、戊○○、壬○○、癸○○○
    、丁○○被訴違背查封效力部分：
（一）按不得提起自訴而提起者，應論知不受理之判決，刑事訴訟法第三百三十四條
      定有明文。又刑事訴訟法第三百十九條第一項規定犯罪之被害人始得提起自訴
      ，而所謂犯罪之被害人，以因犯罪而直接被害之人為限，司法院院字第一三０
      六號著有解釋。
（二）查刑法第一百三十九條之違背查封效力罪，係以損壞、除去或污穢公務員所施
      之封印或查封之標示，或為違背其效力之行為，為其構成要件，其直接被害者
      係施以封印或查封標示之公務機關之公信力，縱個人受有損害，亦屬間接被害
      人，不得提起自訴，揆諸前開說明，此部分自應為不受理之判決。
據上論斷，應依刑事訴訟法第三百三十四條、第三百四十三條、第三百零一條第一項
，判決如主文。
中      華      民      國      九十四      年    五    月    三十一    日
                                  台灣台中地方法院刑事第八庭
                                        審判長法  官  朱光國
                                              法  官  洪俊誠
                                              法  官  鍾堯航
右正本證明與原本無異。
如不服本判決，應於送達後十日內向本院提出上訴狀（須附繕本），上訴於台灣高等
法院台中分院。
                                              書記官
中      華      民      國      九十四      年    五    月    三十一    日
